【裁判字號】    97,交聲,1842
【裁判日期】    980120
【裁判案由】    違反道路交通管理處罰條例聲明異議
【裁判全文】
臺灣桃園地方法院刑事交通事件裁定    97年度交聲字第1842號
原處分機關  交通部公路總局新竹區監理所
異  議  人
即受處分人  甲○○
上列異議人即受處分人因違反道路交通管理處罰條例案件，對於
交通部公路總局新竹區監理所民國九十七年十一月四日所為之處
分（原處分案號：壢監裁罰字第裁五三－DB0000000號）
聲明異議，本院裁定如下：
    主  文
異議駁回。
    理  由
一、原處分意旨略以：異議人即受處分人甲○○於民國九十七年
    四月十七日十五時○三分許，駕駛車牌號碼LI－○四二二號
    自用小客車，行經桃園縣龍潭鄉○○路○○段與十一份路口
    ，有燈光號誌管制之交岔路口闖紅燈，適舉發單位桃園縣政
    府警察局龍潭分局（下稱舉發單位）查獲並發現異議人領有
    學習駕照在駕駛場外未經許可之道路駕駛，依違反道路交通
    管理處罰條例第二十一條第一項第七款、第五十三條第一項
    之規定掣單舉發，異議人未依限到案繳納罰鍰，原處分機關
    乃依上開條文、違反道路交通管理事件統一裁罰基準及處理
    細則第四十三條、第四十四條及第六十七條等規定，於九十
    七年十一月四日以壢監裁罰字第裁五三－DB0000000
    號違反道路交通管理事件裁決書，裁處異議人違反上開條例
    第二十一條第一項第七款罰鍰新臺幣（下同）六千元及違反
    上開條例第五十三條第一項罰鍰二千七百元並記違規點數三
    點在案。
二、聲明異議意旨略以：異議人當時確有駕車闖紅燈之情事，惟
    異議人駕車當時車上尚有領有駕照之人在旁指導，且中正路
    三林段為經許可之學習駕駛道路，是異議人並無違規情形云
    云。
三、按學習汽車駕駛，以在駕駛學習場內學習駕駛為原則。在學
    習路線駕駛時，應依當地警察機關指定之道路及時間內為之
    ，並應由領有學習車類駕照之汽車駕駛人在旁指導監護，道
    路交通安全規則第五十八條定有明文。次按汽車駕駛人，有
    下列情形之一者，處汽車駕駛人，有下列情形之一者，處新
    臺幣六千元以上一萬二千元以下罰鍰，並當場禁止其駕駛：
    七、領有學習駕駛證，在駕駛學習場外未經許可之學習駕駛
    道路或規定時間駕車。汽車駕駛人，行經有燈光號誌管制之
    交岔路口闖紅燈者，處新臺幣一千八百元以上五千四百元以
    下罰鍰，道路交通管理處罰條例第二十一條第一項第七款、
    第五十三條第一項亦定有明文。
四、經查：
  (一)異議人甲○○於九十七年四月十七日十五時○三分許，駕駛
    車牌號碼LI－○四二二號自用小客車，行經桃園縣龍潭鄉○
    ○路○○段與十一份路口，在有燈光號誌管制之交岔路口闖
    紅燈，並領有學習駕照在駕駛場外未經許可之道路駕駛等情
    ，業據證人即本件舉發之桃園縣政府警察局龍潭分局石門派
    出所員警王國鈞於本院調查時證述明確，復有桃園政府警察
    局桃警交字第DB一0000000號舉發違反道路交通管理
    事件通知單、桃園縣道路學習駕駛汽車核准路線一覽表、桃
    園縣政府警察局龍潭分局九十七年六月四日龍警分交字第○
    九七九○一一○八一號函、中華民國小型汽車學習駕駛證等
    件在卷可按，而異議人亦不否認其領有小型汽車學習駕駛證
    且有於上揭時地闖紅燈之事實，是異議人於上開時、地駕駛
    上開自小客車未依規定於有燈光號誌管制之交岔路口闖紅燈
    及領有學習駕照在駕駛場外未經許可之道路駕駛之事實，已
    堪認定。
  (二)異議人固以前情置辯，然依證人即員警王國鈞於本院調查時
    具結證述：本件舉發單為伊掣單舉發，當時伊在桃園縣龍潭
    鄉○○路與十一份路口執勤，發現一輛車牌號碼LI─○四二
    二號白色小客車在中正路往龍潭鄉市區行駛，行經中正路與
    十一份路口時闖紅燈，伊前往依法攔停告發，請駕駛人出示
    駕照時，駕駛人持有的是學習駕照，當時車上另外還搭載三
    人，而異議人所述持有駕照之人坐在後座，依規定持有學習
    駕照之人駕駛車輛時，副駕駛座若是有駕照之人搭乘，才能
    行駛於學習道路上，學習道路基本上當地的駕訓班申請的，
    由網站上可以查到道路學習駕駛汽車核准路線的資訊，而異
    議人所行駛中正路往桃園縣龍潭鄉市區○道路並非核准的學
    習道路等語明確。足見證人確有親眼見到異議人駕駛上開自
    小客車行經桃園縣龍潭鄉○○路與十一份路口，且在該交岔
    路口時未依規定停止而闖紅燈，經證人當場攔停舉發之事實
    。次查，異議人持學習駕駛證駕車地點非在駕駛學習場內，
    依上揭道路交通安全規則第五十八條規定，其應依當地警察
    機關指定之道路為之，而於異議人違規時桃園縣警察機關所
    核准之桃園縣道路學習駕駛汽車核准路線一覽表編號七之路
    線在龍潭鄉部分為龍潭鄉○○路、中正路三民段、文化路、
    大溪鎮○○路，此有該一覽表及桃園縣政府警察局龍潭分局
    九十七年六月四日龍警分交字第○九七九○一一○八一號函
    附卷可按。再稽之卷附桃園縣龍潭鄉地圖，桃園縣龍潭鄉○
    ○○○○路口交接之路段為中正路三林段，該路段非屬上開
    經警察機關核准學習路線之路段，且桃園縣龍潭鄉○○路三
    林段與十一份路交岔路口距桃園縣政府警察局上開核准之學
    習駕駛道路甚遠，是異議人於上揭時地在未經許可之學習駕
    駛道路上駕駛上開自小客車之事實，應堪認定。又證人為取
    締交通違規之公務員，為達成維護交通秩序、安全之行政目
    的，依法執行公權力，其與異議人素不相識，衡諸常情，並
    無甘冒刑法偽證罪之風險誣指異議人違規之必要；復以交通
    違規行為，行為性質多具迅速性、證據採證上亦有稍縱即逝
    之不可回復等之特性，舉發機關或原處分機關若能提出更多
    之法定證據方法，例如人證、書證、物證等證據資料以供司
    法審查之交通法庭加以判斷該交通違規行為之存否，自屬允
    當，惟若因前揭交通違規行為特性而無法提供更多相關之書
    證、物證時，則舉發員警於司法審查之訴訟程序上立於證人
    之地位而證述其當時親身目擊及見聞之交通違規行為經過，
    亦屬法定證據方法之一之人證證述，於法亦屬有據；至於，
    舉發員警立於證人之地位所為之證述是否可採，此乃交通法
    庭依經驗及論理法則判斷其證明力為何而得否採擇之心證層
    次，斷不可以舉發員警作為證人之所述，因不可能反於其先
    前所為舉發而認均不可採，而全盤否定其立於證人地位所為
    之陳述。故本件舉發員警既已於本院審理居於證人之地位具
    結證述其所親身目擊及見聞本件異議人行經桃園縣中正路與
    十一份路口闖紅燈及領有學習駕照在駕駛場外未經許可之道
    路駕駛之違規事實，本院認自足以擔保其證詞之憑信性，故
    認證人上開證述，確屬可採。準此，異議人前開所辯，難認
    可採。
  (三)至於桃園縣政府警察局龍潭分局九十七年十二月十八日龍警
    分交字第○九七九○二四六九六號函說明二稱原公告「道路
    學習駕駛汽車核准路線」龍潭鄉○○路並無三民段，地圖路
    名顯係誤值，正確路名應更正為龍潭鄉○○路○○段（台三
    乙線）一節，按行政處分如有誤寫、誤算或其他類此顯然錯
    誤者，行政機關得隨時或依申請更正之，行政程序法第一百
    零一條第一項定有明文，查上開桃園縣政府警察局公告之「
    道路學習駕駛汽車核准路線」，雖經桃園縣政府警察局以九
    十七年十二月十六日桃警交字第○九七○一○二三七一號函
    示更正「中正路三民段」為「中正路三坑段」，惟前開更正
    之效力，依行政程序法第一百十條第二項之規定，應自公告
    日或刊登政府公報、新聞紙最後登載日起發生效力，是異議
    人違規當時（即九十七年四月十七日）所公告之道路學習駕
    駛汽車核准路線編號七之部分仍為「中正路三民段」，而異
    議人於上揭時地駕駛上開自小客車違規行駛之路段為「中正
    路三林段」，尚非「中正路三民段」或經桃園縣政府警察局
    更正過之「中正路三坑段」，是桃園縣政府警察局上開所更
    正之道路學習駕駛汽車核准路線與本案異議人違規路段無涉
    ，縱使桃園縣龍潭鄉○○道路學習駕駛汽車核准路線編號七
    中之「中正路三民段」，但桃園縣龍潭鄉○○○路三林段」
    仍非經桃園縣政府警察局核准之學習路線，是仍無礙於異議
    人領有學習駕照在駕駛場外未經許可之道路駕駛之違規事實
    ，附此敘明。
五、綜上所述，異議人確有於前揭時、地駕車行經有燈光號誌管
    制之交岔路口而闖紅燈及領有學習駕照在駕駛場外未經許可
    之道路駕駛之違規行為。從而，原處分機關依前揭道路交通
    管理處罰條例第二十一條第一項第七款、第五十三條第一項
    、違反道路交通管理事件統一裁罰基準及處理細則第四十三
    條、第四十四條、第六十七條暨違反道路交通管理事件統一
    裁罰標準表之規定，分別裁處異議人罰鍰六千元、二千七百
    元，並依同條例第六十三條第一項第三款規定，併予記違規
    點數三點，核無違誤。異議人之異議，為無理由，應予駁回
    。
六、據上論斷，應依道路交通案件處理辦法第19條，裁定如主文
    。
中    華    民    國    98    年    1     月    20     日
                    交通法庭    法  官  林玉蕙
以上正本證明與原本無異。
如不服本裁定，應於送達後5 日內，向本院提出抗告狀。
                                書記官  魏里安
中    華    民    國    98    年    2     月    2      日


司法院資訊處製作；財團法人民間司法改革基金會備份。
